臺灣板橋地方法院民事裁定　　　　　　　100年度勞再字第1號
再審原告　　徐有慎
訴訟代理人　劉君豪律師
再審被告　　新北市政府水利局
法定代理人　李戎威
上列當事人間確認僱傭關係存在事件，再審原告對於民國99年10
月28日本院98年度勞訴字第27號確定判決提起再審之訴，本院裁
定如下：
    主    文
再審之訴駁回。
再審訴訟費用由再審原告負擔。
    理    由
一、本件再審意旨略以：
  (一)原確定判決所引再審原告涉犯刑法第132條第1項之洩漏國防
    以外應秘密之消息罪嫌，業經本院99年度訴字地1532號刑事
    判決無罪，是原確定判決認為再審原告與砂石業者過從甚密
    ，將聯合稽查小組稽查事項及時間通知特定之受稽查對象，
    於其他應受稽查對象之砂石業者，必然產生該特定業者有受
    原告特別保護之觀感，使稽查小組之行動失去稽查效果，而
    使該聯合稽查小組功能喪失.....云云，均與事實不符，原
    確定判決本此事實作出再審被告得合法解僱再審原告，進而
    駁回再審原告之訴，實有違誤，再審原告自得依民事訴訟法
    第496條第1項第11款規定提起本件再審訴訟。
  (二)再審原告係依「各機關學校團體駐衛警察設置管理辦法」規
    定而受再審被告機關所僱用，擔任河川巡防駐衛警察工作，
    此為再審被告所不爭執。而依行政院勞工委員會100年1月26
    日勞動1字第0990092924號函文說明欄二明載：「查本會業
    以96年11月30日勞動1字第0960130914號公告，指定公部門
    各業非依公務人員法制進用之臨時人員適用勞動基準法，並
    自中華民國97年1月1日生效。該公告所稱非依公務人員法制
    進用之臨時人員，係指除公務人員、依聘用人員聘用條例及
    行政院暨所屬機關約僱人員僱用辦法進用之人員、技工、駕
    駛人、工友、清潔隊員及依教育人員法令進用之編制外教學
    、研究及專業等人員以外，與公部門各業之單位有僱用關係
    之臨時人員。是以，公部門各業目前除公務員、依聘用人員
    聘用條例及行政院暨所屬機關約聘人員僱用辦法進用之人員
    外，其餘所雇之勞工皆已適用勞動基準法。」說明欄三也記
    載：「所詢依各機關學校團體駐衛警察設置管理辦法自行遴
    選僱用之駐衛警察，係屬上開公告所稱非依公務人員法制進
    用之臨時人員，應於97年1月1日起適用勞動基準法。至渠等
    係投保公保或勞保，與是否適用勞動基準法無涉」，可證明
    再審原告應可適用勞動基準法，但原確定判決竟認為再審原
    告與再審被告間僅係民法上一般僱傭關係，並無勞動基準法
    之適用，適用法規已有錯誤，再審被告在無勞動基準法第12
    條各款事由之情形下，竟於97年6月27日解雇再審原告，本
    件解雇自不合法，原確定判決自有違反經驗法則及論理法則
    之適用法規顯有錯誤之情形。
  (三)原確定判決係以96年之舊函釋為基礎，參酌行政院功能業務
    與組織調整暫行條例等相關規定所為之推論，但勞工委員會
    於上開舊函釋中並無明確排除駐衛警察適用勞動基準法之意
    思，且已於新函釋中確認其有適用勞動基準法，法院自應依
    新函釋加以裁判等語。
二、按再審之訴，應於30日之不變期間內提起。前項期間，自判
    決確定時起算，判決於送達前確定者，自送達時起算；其再
    審之理由發生或知悉在後者，均自知悉時起算，民事訴訟法
    第500條定有明文。又「對於第二審判決於上訴期間內提起
    上訴者，其上訴因不合法而被以裁定駁回時，在該裁定確定
    前，尚無從斷定上訴為不合法。因之，應於駁回上訴之裁定
    確定時，始知悉原判決確定(司法院院解字第3007 號解釋參
    照)，故對於該原判決提起再審之訴者，其提起再審之訴之
    不變期間，應自駁回上訴之裁定確定時起算。」（最高法院
    67年台抗字第495號判例要旨參照）。是對於原審判決得提
    起上訴，且於上訴期間提起上訴，雖其上訴有不合法之情事
    ，惟其不合法能補正者，必待駁回該不合法上訴之裁定確定
    ，其判決始得謂為確定。
三、查經調取本院98年度勞訴字第27號案卷查知，本院98年度勞
    訴字第27號民事判決，係於99年10月28日宣示判決，再審原
    告之訴訟代理人於99年11月2日收受判決正本之送達，嗣再
    審原告因不服而提起上訴，因未繳納第2審裁判費，上訴不
    合法，於99年12月30日經臺灣高等法院以99年度勞上字第
    112號裁定駁回上訴，該裁定於100年1月10日送達再審原告
    訴訟代理人，因未提出抗告，而於100年1月20日裁定確定在
    案。故計算本件提起再審是否逾民事訴訟法第500條第1項規
    定之30日，應自裁判確定時即100年1月20日起算，則再審原
    告遲至100年7月22日始具狀提出本件再審之訴，有該再審訴
    狀上本院收文章所蓋之日期戳在卷可憑，顯然已逾民事訴訟
    法第500條所定30日之不變期間，其提起再審之訴顯不合法
    。
四、再審原告雖主張「原確定判決係認定再審原告與業者過從甚
    密，甚至洩漏秘密給業者而認定再審被告解僱並無不法，然
    台灣板橋地方法院99年度訴字第1532號刑事判決就此業已判
    決再審原告無罪，惟再審原告並不知悉檢察官就該無罪判決
    是否有提起上訴，法院亦無告知再審原告該刑事判決是否已
    無罪確定，再審原告一直到100年6月23日去電詢問書記官可
    否領回交保金，始獲書記官告知而知悉本案已經確定而可以
    領回交保金，是再審原告於100年7月22日提起本件再審之訴
    ，尚未逾30日之不變期間」云云。惟查，
  (一)再審原告主張之此部份再審事由為「原確定判決所引再審原
    告涉犯刑法第132 條第1項之洩漏國防以外應秘密之消息罪
    嫌，業經本院99年度訴字第1532號刑事判決無罪，是原確定
    判決認為再審原告與砂石業者過從甚密，將聯合稽查小組稽
    查事項及時間通知特定之受稽查對象，於其他應受稽查對象
    之砂石業者，必然產生該特定業者有受原告特別保護之觀感
    ，使稽查小組之行動失去稽查效果，而使該聯合稽查小組功
    能喪失.....云云，均與事實不符，原確定判決本此事實作
    出再審被告得合法解僱再審原告，進而駁回再審原告之訴，
    實有違誤」等語。而查本院99年度訴字第1532號再審原告被
    訴洩密案件係於100年3月17日宣判，該刑事判決正本係於
    100 年3月28日經郵務送達再審原告本人，有送達證書影本
    附卷可稽，顯然再審原告於該日即「知悉」本院98年度勞訴
    字第27號確定判決有其主張之再審事由存在，至於檢察官有
    無提起上訴、法院是否告知刑事判決有無確定，均不影響再
    審原告於100年3月28日即知悉再審事由一事之認定（該案並
    於同年4月18日即已判決無罪確定，有台灣高等法院全國前
    案查詢資料可稽），故再審原告遲至100年7月22日始提起本
    件再審之訴，顯已逾民事訴訟法第500條所定30日之不變期
    間無疑。
  (二)何況，按民事訴訟法第496條第1項第11款規定之為再審理由
    ，乃係以為判決基礎之民事或刑事判決及其他裁判或行政處
    分，如已因其後之確定裁判或行政處分有所變更，其結果使
    原確定判決之基礎動搖者，始足當之。至於確定判決非以變
    更前之裁判或行政處分為其裁判基礎，而係依法院自行調查
    證據認定之事實，以為判斷，自不在該條款之適用範圍（最
    高法院63年台上字第2313號判例參照）。查原確定判決雖有
    以刑事案件卷內之資料為其論據，然該等訴訟資料既係原確
    定判決法院調查證據所得之證據，且原確定判決法院除上開
    證據資料外，尚綜合全辯論意旨及調查證據之結果而為事實
    之認定，並無直接援引該刑事判決之情形。且原確定判決係
    於99年10月28日即宣示判決，刑事判決遲至100年3月17日始
    為宣判，更無可能以該刑事判決為基礎，故原告此部份主張
    ，亦與上開規定不符。
五、末按再審之訴不合法者，法院應以裁定駁回之，民事訴訟法
    第502條第1項定有明文。所謂再審之訴不合法，係指再審之
    訴不合程式，或已逾期間，或法律上不應准許者而言，有最
    高法院27年抗字第622號判例參照。本件再審原告提起本件
    再審之訴，已逾30日不變期間，不得提起再審，再審原告之
    訴為不合法，應予駁回。
六、依民事訴訟法第502條第1項、第95條、第78條，裁定如主文
    。
中    華    民    國   100    年    10    月    4     日
                  民事第三庭  法  官  劉以全
以上為正本係照原本作成。
如不服本裁定應於送達後10日內向本院提出抗告狀，並繳納抗告
費新臺幣1000元。
中    華    民    國   100    年    10    月    4     日
                              書記官  蔡忠衛